臺灣高等法院刑事裁定
110年度毒抗字第1398號
抗  告  人
即  被  告  李坤彬


                    （另案於法務部○○○○○○○○○○○執行中）
上列抗告人因毒品危害防制條例案件，不服臺灣士林地方法院中
華民國110年9月22日裁定（110年度毒聲字第692號），提起抗告
，本院裁定如下：
    主  文
抗告駁回。                                              
    理  由
一、原裁定意旨如附件。
二、抗告意旨略以：應否觀察、勒戒，應多方評估何者有利戒癮
    ，方符立法目的。抗告人即被告甲○○（下稱被告）長期於松
    德院區自費戒癮，亦有於國軍818醫院自費戒癮住院之紀錄
    ，相較於在監所執行觀察勒戒，醫院有更好的醫療配套及專
    業，且監所一位醫師或心理師需面對十幾位甚至上百位之病
    人，難有機會個別輔導。又被告自110年8月5日入監服刑已
    有2個月，早已無身癮，所需僅為心理輔導，倘再入所觀察
    勒戒，只會造成與更多毒友間交集。且被告另於110年8月4
    日亦有涉犯施用第一、二級毒品案件，為免同一案件反覆裁
    定浪費司法資源而應併案審理。為此，請撤銷原裁定，改以
    戒癮治療代之等語。
三、按毒品危害防制條例於109年1月15日修正公布、同年7月15
    日施行。該條例第20條第1項規定：犯毒品危害防制條例第1
    0條之罪者，檢察官應聲請法院裁定，或少年法院（地方法
    院少年法庭）應先裁定，令被告或少年入勒戒處所觀察、勒
    戒，其期間不得逾2月。又同條例第20條第3項規定中所謂「
    3年後再犯」，只要本次再犯（不論修正施行前、後）距最
    近1次觀察、勒戒或強制戒治執行完畢釋放，已逾3年者，即
    該當之，不因其間有無犯第10條之罪經起訴、判刑或執行而
    受影響（最高法院109年度台上大字第3826號裁定意旨參照
    ）。
四、經查，被告於109年11月2日上午8時52分許為警採尿前回溯2
    6小時內某時（不含為警拘束人身自由時間），在臺北市○○
    區○○○路0段00巷00號住處，以將海洛因及甲基安非他命置於
    玻璃球內燒烤吸食所生煙霧之方式，同時施用第一級毒品海
    洛因、第二級毒品甲基安非他命1次之事實，業經被告於偵
    查中坦承不諱，且其尿液送檢驗結果呈嗎啡、安非他命、甲
    基安非他命陽性反應，有台灣檢驗科技股份有限公司之濫用
    藥物檢驗報告可稽，是被告施用第一、二級毒品之犯行應堪
    認定。又被告前因施用毒品案件，經臺灣板橋地方法院（現
    更名為臺灣新北地方法院）裁定令入勒戒處所觀察、勒戒後
    ，認有繼續施用毒品之傾向，復經該院裁定令入戒治處所施
    以強制戒治，於91年11月11日強制戒治付保護管束期滿執行
    完畢，此後即未再受觀察、勒戒及強制戒治等情，有本院被
    告前案紀錄表在卷可稽。被告本件施用第一、二級毒品之犯
    行，距前次強制戒治執行完畢釋放後已逾3年，縱被告於此
    期間內有再犯其他施用毒品之犯行，揆諸上揭說明，因法律
    修正而仍應再予觀察、勒戒之機會，不得逕行起訴。原審因
    而准許檢察官之聲請，依修正後毒品危害防制條例第20條第
    1項規定，裁定被告應送勒戒處所觀察、勒戒，並無違誤。
    抗告意旨雖以在機構外戒癮治療之成效較佳，惟97年4月30
    日修正公布之毒品危害防制條例第24條第1項，採行「觀察
    勒戒」與「緩起訴之戒癮治療」並行之雙軌模式；賦與檢察
    官本於毒品危害防制條例第24條之規定及立法目的，依行政
    院所頒之「毒品戒癮治療實施辦法及完成治療認定標準」為
    裁量行使之職權，非由法院決之，抗告意旨請求法院裁定戒
    癮治療云云，即有誤會。而依卷附之被告前案紀錄表及在監
    在押紀錄，被告因撤銷假釋而自110年8月4日起入監執行殘
    刑有期徒刑2年8月又24日，參考行政院所頒上揭實施辦法第
    2條第2項規定，屬不適合為附命完成戒癮治療之緩起訴處分
    之情形，檢察官因而向法院聲請觀察、勒戒，核屬檢察官裁
    量職權之適法行使，尚無違背法令、事實認定有誤或裁量有
    重大明顯瑕疵之情事，原審因而裁定被告應送勒戒處所觀察
    、勒戒，並無不合。至於被告稱已戒除毒癮云云，為個人意
    見，非經相關程序由醫師進行評估，又所稱尚有其他施用毒
    品案件偵辦中應併案辦理一節，乃數個觀察、勒戒裁定應擇
    一執行之問題，且目前並無重複或數個裁定併存之情事。本
    件抗告，核無理由，應予駁回。
據上論斷，應依刑事訴訟法第412條，裁定如主文。
中　　華　　民　　國　　110 　年　　10　　月　　29　　日
                  刑事第六庭  審判長法　官  劉方慈
                                    法　官  朱嘉川
                                    法　官  許曉微
以上正本證明與原本無異。
不得再抗告。
                                    書記官  徐仁豐
中　　華　　民　　國　　110 　年　　10　　月　　29　　日